【裁判字號】    92,訴,125
【裁判日期】    920707
【裁判案由】    違反著作權法
【裁判全文】
臺灣士林地方法院刑事判決                          九十二年度訴字第一二五號
    公  訴  人  臺灣士林地方法院檢察署檢察官
    被      告  甲○○
    選任辯護人  方正彬律師
    選任辯護人  林淑惠律師
右列被告因違反著作權法案件，經檢察官提起公訴（九十一年度偵字第九一四號），
本院判決如左：
    主  文
甲○○以明知為侵害著作權之物，以意圖營利而交付之方法侵害他人之著作權之罪為
常業，處有期徒刑肆年。
扣案盜版音樂光碟伍仟貳佰柒拾貳片均沒收。
    事  實
一、甲○○曾於民國八十九年間因違反著作權法案件，經台灣基隆地方法院以八十九
    年基簡字第六○九號案件，判處有期徒刑四月併科罰金新台幣（下同）七萬元，
    緩刑三年，於民國八十九年九月五日確定。其仍在緩刑期間內，明知向綽號阿宏
    所購買之黃品源、王力宏、王開城、張惠妹等數十位歌手之專輯音樂光碟片（如
    附表所示），係分別為上華國際企業股份有限公司（以下簡稱「上華公司」）、
    環球國際唱片股份有限公司（以下簡稱「環球公司」）、魔岩唱片股份有限公司
    （以下簡稱「魔岩公司」）、科藝百代股份有限公司（以下簡稱「科藝百代公司
    」）、滾石國際音樂股份有限公司（以下簡稱「滾石公司」）、豐華唱片股份有
    限公司（以下簡稱「豐華公司」）、新力哥倫比亞音樂股份有公司（以下簡稱「
    新力公司」）、華納國際音樂股份有限公司（以下簡稱「華納公司」）、博德曼
    股份有限公司（以下簡稱「博德曼公司」）、艾迴股份有限公司（以下簡稱「艾
    迴公司」）、宇宙國際股份有限公司（以下簡稱「宇宙公司」）及四方唱片公司
    等人享有著作權之音樂著作，均係未經授權而非法重製之音樂光碟片，仍自八十
    九年十月間起至九十年四月間止，因經濟壓力，以每片新台幣（下同）三十五元
    至二十八元之價格，陸續向阿宏販入前述盜版音樂光碟片十餘次，總計二萬多片
    ，並以每片一百元或三片二百五十元之價格，自八十九年十月間某日起至九十年
    四月間某日止在基隆市，意圖營利，設攤陳列並交付非法重製之音樂光碟片予不
    特定之顧客為業，恃以維生。嗣至九十年五月十一日，將之前購入尚未出售之盜
    版音樂光碟片一百餘箱，存放在不知情友人乙○○所提供位於台北縣汐止市○○
    街五巷四號一樓正電國際股有限公司（下稱正電公司）閒置倉庫內，不久即為正
    電公司負責人江秉衡發覺而報警處理。甲○○得知後即趁隙將上開盜版音樂光碟
    片搬離丟棄，另外一半則因有警察看守而作罷。嗣經法務部調查局台北縣調查站
    於九十年五月二十五日，在江秉衡保管之處所扣得五千二百七十二片盜版音樂光
    碟片（其中三千五百八十六片有提出告訴，另外尚有四方唱片公司所製作之光碟
    一千六百八十六片未提告訴）。
二、案經上華公司、環球公司、魔岩公司、科藝百代公司、滾石公司、豐華公司、新
    力公司、華納公司、博德曼公司、艾迴公司、宇宙公司訴由法務部調查局台北縣
    調查站移送台灣士林地方法院檢察署檢察官偵查起訴。
     理  由
一、被告甲○○於本院審理時僅承認扣案五十餘箱盜版音樂光碟為其所有，並在查獲
    前曾將其餘五十箱盜版音樂光碟片丟棄；惟辯稱買進這些是準備過年要賣，但因
    為一直下雨，沒有賣出去，就過時了；又其另有多項職業，並非常業犯等語。惟
    查：
  (一)被告於九十年十一月一日調查局台北縣調查站詢問時供稱：「八十八年底被基隆
    地院判處有期徒刑四個月，緩刑三年後，我就休息一陣子沒有再販賣盜版光碟，
    到了八十九年十月間，因為經濟上的壓力手頭緊，而賣盜光碟的利潤也不錯，又
    是馬上收現金，所以我又再開始販售盜版光碟，一直到九十年四月間，因為販售
    盜版光碟的銷售情形不理想，以致於賠錢，因此，我就打算不賣了，所以就問多
    年的好友乙○○有無地方可以寄放我那些賣不出去的光碟存貨，我再慢慢處理銷
    毀掉；於是我在五月初就把剩下的一百餘箱光碟放在正電公司的倉庫裡，過了幾
    天，乙○○說江某發現盜版光碟，於是我就開車自行將其中約五十箱載到汐止某
    處廢棄工廠旁丟棄」等語（參偵卷第四十七頁至五一頁）。又被告於九十一年三
    月六日檢察官偵查時供稱：「八十九年底到九十年初，都向台南一位綽號阿宏的
    買，每片進價三十元，到九十年四月就沒作了，共進二、三十萬元，尚有十幾萬
    未清；又於九十一年九月三日檢察官偵查中供稱：自八十九年六月開始至九十年
    止陸續進貨十幾次，而當時是過年前進貨較多，所以被查獲時才會那麼多，當初
    進貨快二萬片，現在我還欠他錢」等語。
  (二)按所謂常業犯，指反覆以同種類行為為目的之職業性犯罪而言，至犯罪所得之多
    寡，是否恃此犯罪為唯一之謀生職業，則非所問。誠如被告於偵查中所述，其於
    前述期間共購入二萬片的盜版光碟，販入價格以三十元計，則須六十萬元，而本
    件被告被查扣的盜版光碟五十一箱共五二七二片；另被告自承有載五十餘箱丟棄
    ，每箱約一百片，則被告丟棄的盜版光碟，也應只有五千餘片。因此，被告自八
    十九年十月至九十年四月間止，應已賣出近萬片，以一片獲利七十元計，其共獲
    利近七十萬元。是被告進貨數量多達二萬片及半年內獲利近七十萬元，且其所販
    賣者均為盜版；再參以被告於警訊所供係因經濟壓力而從事此業，已足認定其係
    以侵害他人著作權為業，並恃以維生，自屬常業犯。雖被告辯稱其目前從事多項
    職業，並提出里長出具證明其自九十年三月間起任職汐止市汐谷啤酒屋，月入五
    萬元，並擺攤賣西瓜汁及從事礦泉水、米酒批發及零售等情，惟查縱令被告所述
    屬實，亦係九十年三月以後之事，換言之，是在本件犯行之後。是其所辯未販賣
    及不是常業犯乙節，均係事後卸責之詞，不足採信。
二、被告以著作權法第八十七條第二款的方法，即明知為侵害著作權之物，意圖營利
    而交付之方法，侵害他人之著作權，並以之為常業，係以犯著作權法第九十三條
    第三款之罪為常業，核係犯著作權法第九十四條之罪。被告以販賣圖利之意思，
    先後意圖散佈而陳列、持有以及意圖營利而交付上開盜版光碟片，其低度之意圖
    散佈而陳列、持有之行為，為高度之意圖營利而交付之行為所吸收，不另論罪。
    另外，起訴書記載被查扣之盜版音樂光碟一千六百八十六片未據告訴，惟查犯著
    作權法第九十四條之罪，不在告訴乃論之列，觀之同法第一百條但書甚明；又此
    部分重製物之包裝紙，其上載明發行人為四方唱片公司等，依著作權法第十三條
    第一項、第二項之規定，推定上開歌曲之錄音著作權人為上開發行人，此有台北
    縣調查站製作之仿冒光碟雷射唱片一覽表附偵查卷可稽。是常業犯乃屬實質上一
    罪，因此，本院自應併予審理。公訴人於審理時改稱被告所為尚不構成常業犯乙
    節，應屬誤解，惟起訴事實相同，應變更起訴法條，併予敘明。爰審酌被告在本
    件之前已有違反著作權法之前科，又於本件之後的九十年十月十一日販賣盜版謝
    金燕台語專緝之寂莫的城市音樂光碟（被告於本院審理時承認，業經告訴人撤回
    告訴而不起訴處分，並有九十年度偵字第一○二六五號不起訴書附卷）及其犯罪
    之動機、手段、目的、販賣盜版音樂光碟的數量甚多、侵害著作權人之權益程度
    不輕、犯罪後仍推卸責任等一切情狀，量處如主文所示之刑。
    另扣案之盜版音樂光碟五千二百七十二片，係被告所有供犯罪所用之物，業據被
    告自承在卷，應依刑法第三十八條第一項第二款規定，宣告沒收。
據上論斷，應依刑事訴訟法第二百九十九條第一項前段、第三百條、著作權法第九十
四條、第八十七條第二款，刑法第十一條前段、第三十八條第一項第二款判決如主文
。
本案經檢察官鄭世揚到庭執行職務
中        華        民        國     九十二     年    七    月    七    日
                                            臺灣士林地方法院刑事第二庭
                                                法  官  李  建  忠
右正本證明與原本無異。
如不服本判決，應於判決送達後十日內，向本院提出上訴狀。
                                                書記官  曾  韻  蒔
中        華        民        國     九十二     年    七    月   十一   日
附錄論罪科刑法條全文：
著作權法第九十四條：
  以犯第九十一條、第九十二條或第九十三條之罪為常業者，處一年以上七年以下有
  期徒刑，得併科新臺幣四十五萬元以下罰金。
著作權法第九十三條：
  有下列情形之一者，處二年以下有期徒刑，得併科新臺幣十萬元以下罰金：
  一、侵害第十五條至第十七條規定之著作人格權者。
  二、違反第七十條規定者。
  三、以第八十七條各款方法之一侵害他人之著作權者。
著作權法第八十七條第二款：
  有下列情形之一者，除本法另有規定外，視為侵害著作權或製版權：
  二、明知為侵害著作權或製版權之物而散布或意圖散布而陳列或持有或意圖營利而
      交付者。


司法院資訊處製作；財團法人民間司法改革基金會備份。
